【裁判字號】    95,上訴,530
【裁判日期】    950227
【裁判案由】    偽證等
【裁判全文】
臺灣高等法院刑事判決                 95年度上訴字第530號
上  訴  人
即  自訴人  丙○○
被      告  乙○○
            甲○○
上列上訴人因被告偽證等案件，不服臺灣臺北地方法院91年度自
字第109 號中華民國94年12月19日第一審判決，提起上訴，本院
判決如下：
    主  文
上訴駁回。
    理  由
一、本件自訴意旨略以：
(一)被告甲○○於民國89年9 月7 日下午4 時許，在臺北市○○
    區○○路15之1 號2 樓即中央健康保險局臺北聯合門診中心
    （下稱臺北聯合門診中心）二樓復健部，適自訴人在該樓復
    健干擾波六號病床上背部向外進行復健時，竟毆打自訴人背
    部，致其受有背部扭挫傷及左肩肌腱炎等傷害，因認被告甲
    ○○涉犯刑法第277 條第1 項之傷害罪嫌云云。
(二)又自訴人於遭被告甲○○毆打成傷，遂向臺北市政府警察局
    中正第一分局介壽派出所（下稱中正第一分局）告訴甲○○
    傷害，中正第一分局竟反將自訴人以誣告罪嫌移送臺灣臺北
    地方法院檢察署偵辦，詎被告乙○○於該案件偵查、審理中
    ，竟於具結後故意為虛偽之陳述，致自訴人受刑事判決確定
    並執行完畢在案。因認被告乙○○涉犯刑法第168 條之偽證
    罪嫌云云。
二、本院查：
(一)被告甲○○部分：
  (一)按，刑事訴訟法第323 條第1 項於89年2 月9 日修正前規定
    「同一案件經檢察官終結偵查者，不得再行自訴」，而89年
    2 月9 日修正公布之刑事訴訟法第323 條雖規定「同一案件
    經檢察官依同法第228 條規定開始偵查者，不得再行自訴，
    但告訴乃論之罪，經犯罪之直接被害人提起自訴者，不在此
    限」，惟其修正理由在於強調公訴優先原則，並非擴大自訴
    權之行使，是以前開條文修正後，仍應認「告訴乃論之罪之
    被害人，於檢察官偵查終結後，不得再行自訴」，始符前開
    條文之修正目的。若告訴乃論罪之被害人於檢察官偵查終結
    後始提起自訴，應依刑事訴訟法第334 條規定，判決不受理
    （臺灣高等法院暨所屬法院89年11月法律座談會刑事類提案
    第44號號研討結果參照）。
  (二)經查，自訴人曾於89年9 月14日向臺北市政府警察局中正第
    一分局提出被告傷害之告訴，指訴：被告於89年9 月7 日晚
    間7 時許，在臺北聯合門診中心復健科病房內，從背後撞伊
    ，造成伊背部扭挫傷及左肩肌腱炎等傷害，經警於89年9 月
    26日移請臺灣臺北地方法院檢察署檢察官以89年度偵字第20
    037 號偵查，嗣檢察官於89年10月31日以：(1)當時在場之證
    人乙○○、劉佩綺、徐家鶯均證述被告並無打或撞自訴人；
    (2)自訴人無非係提出臺北市立和平醫院診斷證明書，指述其
    受有背部扭挫傷及左肩肌腱炎等傷害，惟依醫學常理判斷，
    背部扭挫傷及肌腱炎，應屬長期性姿勢不當或運動過度所致
    ，並非出於毆打；(3)依據89年9 月1 日中央健康保險局臺北
    聯合門診中心關於自訴人（病歷號碼：Ｚ000000000號）復健
    治療單所載，自訴人本有兩側肩關節肌肉拉傷扭傷等陳舊性
    病症，是自訴人之傷勢應非被告所致，故被告涉犯傷害罪嫌
    不足為由，處分不起訴。嗣臺灣高等法院檢察署於90年1 月
    18日以90年度議字第220 號亦認：前揭三位證人證詞可採，
    自訴人之扭挫傷及肌腱炎於89年9 月7 日前即已存在，並非
    遭被告毆打所致，而駁回自訴人之再議聲請，前揭不起訴處
    分因而確定在案等情，有上開不起訴書處分書（見原審卷一
    第22至23頁）、本院被告前案紀錄表在卷可按，並經原審調
    取臺灣臺北地方法院檢察署89年度偵字第20037 號案卷審閱
    無訛。
  (三)基此，自訴人復提起本件自訴，主張被告於前揭時、地毆打
    伊背部，致其受有背部扭挫傷及左肩肌腱炎等傷害云云，顯
    與前揭已經檢察官不起訴處分確定之案件為同一案件，且自
    訴人於91年2 月7 日於原審提起本件自訴後，對於指訴被告
    涉犯傷害罪嫌部分，迄未提出新事實、新證據，經原審於94
    年11月7 日詢問：「有無其他事項或證據需要調查？」，自
    訴人仍答稱：「沒有」（見原審卷二第56頁），且自訴人亦
    未提出任何證據證明，上開偵查案件所依憑之證物有何偽造
    或變造（自訴人自訴被告甲○○、臺北聯合門診中心行政副
    主任黃昭明偽造文書部分，另經原審裁定駁回自訴）及證人
    證言有何虛偽。是，揆諸刑事訴訟法第323 條第1 項規定及
    首揭說明，自訴人就同一案件於偵查終結後，再行提起自訴
    ，於合不法。從而，原審不經言詞辯論逕為不受理之判決，
    並無不當。
(二)被告林致芳部分：
  (一)按現行刑事訴訟法第319 條第1 項前段所定得提起自訴之人
    ，係限於因犯罪而直接被害之人，必其人之法益由於犯罪行
    為直接所加害，若須待乎他人之另一行為而其人始受損害者
    ，即非因犯罪直接所受之損害，不得提起自訴。至個人與國
    家或社會，因犯罪而同時被害者，該被害之個人，固亦得提
    起自訴，但所謂同時被害，自須個人之被害與國家或社會之
    被害由於同一之犯罪行為所致，若犯罪行為雖足加國家或社
    會以損害，而個人之受害與否尚須視他人之行為而定者，即
    不能謂係同時被害，仍難認其有提起自訴之權。是於他人刑
    事被告案內為證人、鑑定人、通譯之人，在審判或偵查時，
    依法具結而為虛偽之陳述，固足使採證錯誤，判斷失平，致
    司法喪失威信，然此種虛偽之陳述，在他人是否因此被害，
    尚須繫於執行審判或偵查職務之公務員採信其陳述與否而定
    ，並非因偽證行為直接或同時受有損害，即與刑事訴訟法第
    319 條第1 項所稱之被害人並不相當，其無提起自訴之權，
    自不待言（最高法院26年度渝上字第893 號判例參照）。
  (二)經查：被告乙○○固於臺灣臺北地方法院檢察署89年度偵字
    第2037號案件偵查中，於89年10月30日到庭具結作證，又於
    臺灣臺北地方法院90年度訴字第257 號審理中，於90年3 月
    9 日到庭具結作證，而所證述者均係有關甲○○是否有毆打
    自訴人等情，固據原審調取上開刑事案件卷宗審閱無訛，並
    有上開刑事判決書乙份附於本院卷可按。惟揆諸上揭最高法
    院判例意旨，被告於該案件偵審中所為之證述是否能致自訴
    人受刑事處分，尚須取決於執行偵查或審判職務之公務員對
    於被告之陳述是否採信，自訴人非因被告於該案偵審中之陳
    述而直接或同時受有損害，應非刑事訴訟法第319 條第1 項
    前段所指被告涉犯偽證罪嫌之被害人，是自訴人不得以被告
    涉犯偽證罪嫌提起自訴甚明。從而，原審不經言詞辯論逕為
    不受理之判決，核無不合，應予維持。
三、自訴人上訴意旨猶執陳詞指訴被告甲○○涉犯傷害罪嫌、被
    告乙○○涉犯偽證罪嫌而指摘原判決不當，為無理由，應予
    駁回，並不經詞辯論為之。
據上論斷，應依刑事訴訟法第368 條、第372 條，判決如主文。
中    華    民    國    95    年    2     月    27    日
                  刑事第十七庭審判長法  官  陳貽男
                                    法  官  高明哲
                                    法  官  許仕楓
以上正本證明與原本無異。
被告乙○○部分如不服本判決，應於收受送達後十日內向本院提
出上訴書狀，其未敘述上訴之理由者，並得於提起上訴後十日內
向本院補提理由書狀（均須按他造當事人之人數附繕本）。
被告甲○○部分不得上訴
                                    書記官  劉貞達
中    華    民    國    95    年    3     月    1     日


司法院資訊處製作；財團法人民間司法改革基金會備份。
